臺灣南投地方法院民事簡易判決
111年度埔簡字第37號
原      告  富邦產物保險股份有限公司



法定代理人  賴榮崇  
訴訟代理人  陳巧姿  
            莊子賢律師
被      告  田嘉恩  
訴訟代理人  許盟志律師
上列當事人間請求損害賠償(交通)事件，本院於民國111年7月20
日言詞辯論終結，判決如下：
    主      文
被告應給付原告新臺幣106萬1,961元，及自民國111年1月22日起
至清償日止，按週年利率百分之5計算之利息。
原告其餘之訴駁回。
訴訟費用由被告負擔百分之52，餘由原告負擔。
本判決原告勝訴部分得假執行。
    事實及理由
壹、程序事項：
    當事人喪失訴訟能力或法定代理人死亡或其代理權消滅者，
    訴訟程序在有法定代理人或取得訴訟能力之本人承受其訴訟
    以前當然停止。前開承受訴訟人於得為承受時，應即為承受
    之聲明（民事訴訟法第170條、第175條第1項）。本件原告
    法定代理人於本院審理期間由羅建明變更為甲○○，原法定代
    理人之代理權因而消滅，原告於民國111年4月8日具狀聲明
    由甲○○承受訴訟（本院卷第151頁），合於前揭規定，應予
    准許。
貳、實體事項：
一、原告主張：被告於108年12月7日11時，在南投縣仁愛鄉瑞岩
    部落某親友住處飲用啤酒6罐後，於同日14時與訴外人林○悅
    （102年11月12日生、真實姓名詳卷）搭乘由訴外人劉文旋
    駕駛車牌號碼000-00號營業大貨車（下稱系爭車輛），往埔
    里鎮市區方向行駛，於同日16時行經南投縣仁愛鄉台14甲線
    2.4公里處不慎撞擊山壁後，右前輪胎卡在水溝內，劉文旋
    下車查看車況後，被告以倒車方式將系爭車輛駛離水溝，並
    處於酒醉狀態下駕駛系爭車輛搭載劉文旋、林○悅往埔里鎮
    方向行駛，旋即因系爭車輛機械故障致煞車失靈而無法順利
    減速右轉，而在仁愛鄉台14甲線2.3公里處，衝向對向車道
    再撞破護欄往山谷下衝，劉文旋因而受有創傷性腦傷害併中
    樞衰竭死亡，林○悅則受有左手骨折、右額頭部創傷、多處
    擦傷、頭部腦震盪等傷害（下稱系爭傷害）。因被告前向原
    告投保強制汽車責任險，原告已賠付死亡給付予劉文旋親屬
    即訴外人劉怡方、劉文凱死亡給付費用各新臺幣（下同）10
    0萬元，合計200萬元，及林○悅醫療費用6萬1,961元，故原
    告依強制汽車責任保險法第29條第1項第1款規定，於已給付
    之範圍內取得劉怡方、劉文凱（劉文旋親屬）、林○悅對被
    告之損害賠償請求權，爰依強制汽車責任保險法第29條第1
    項第1款、民法第184條第1項前段、第191條之2規定提起本
    件訴訟等語。並聲明：被告應給付原告206萬1,961元，及自
    起訴狀繕本送達翌日起至清償日止，按週年利率5%計算利息
    。
二、被告則以：本件車禍事故之發生，係因劉文旋酒後駕駛系爭
    車輛不慎撞擊山壁後，導致系爭車輛機械故障致煞車失靈所
    致，是劉文旋就本件車禍事故與有過失；又被告搭載劉文旋
    、林○悅可擴大劉文旋、林○悅活動範圍，屬劉文旋、林○悅
    之使用人，自得依民法第217條第1、3項規定抗辯與有過失
    ，是劉文旋、林○悅與被告均各負一半責任等語資為抗辯。
    並聲明：原告之訴駁回。
三、本院得心證理由：
  ㈠原告主張被告於前開時、地，醉態駕駛系爭車輛，因系爭車
    輛機械故障致煞車失靈，不慎衝向對向車道再撞破護欄往山
    谷下衝，致劉文旋死亡、林○悅受有系爭傷害，經原告理賠
    劉怡方、劉文凱死亡給付費用200萬元、林○悅醫療費用6萬1
    ,961元等情，有道路交通事故當事人登記聯單、道路交通事
    故現場圖、現場照片、劉文旋死亡證明書、強制險醫療給付
    費用表、臺中榮民總醫院及臺中榮民總醫院埔里分院診斷證
    明書、醫療費用收據、交通費用證明書、看護證明、出險賠
    付資料、本院110年度原交訴字第3號刑事判決（下稱系爭刑
    事判決）、道路交通事故調查卷宗為證（本院卷第19-69、9
    3-97、113-150、177-203、211-231頁），並經本院調取系
    爭刑事卷宗查明屬實，且為被告所不爭執，堪信原告上開之
    主張為真實。
　㈡本法所稱被保險人，指經保險人承保之要保人及經該要保人
    同意使用或管理被保險汽車之人。被保險人飲用酒類或其他
    類似物後駕駛汽車，其吐氣或血液中所含酒精濃度超過道路
    交通管理法規規定之標準，致被保險汽車發生汽車交通事故
    者，保險人仍應依本法規定負保險給付之責，但得在給付金
    額範圍內，代位行使請求權人對被保險人之請求權（強制汽
    車責任保險法第9條第2項、第29條第1項第1款）。汽車駕駛
    人飲用酒類或其他類似物後其吐氣所含酒精濃度達每公升0.
    15毫克或血液中酒精濃度達百分之0.03以上者，不得駕車（
    道路交通安全規則第114條第2款）。本件被告飲用酒類，其
    吐氣中所含酒精濃度達每公升0.61毫克，有系爭刑事判決、
    道路交通事故調查卷宗可憑（本院卷第93-97、113-150頁）
    ，已超過道路交通安全規則第114條第2款規定之酒精濃度，
    竟仍駕駛系爭車輛而肇事，致劉文旋死亡、林○悅受傷而支
    出死亡給付及醫療費用，則原告依強制汽車責任保險契約賠
    付劉怡方、劉文凱、林○悅後，得依強制汽車責任保險法第2
    9條第1項第1款規定，於已給付之範圍內取得劉怡方、劉文
    凱、林○悅對被告之損害賠償請求權。是被告應依強制汽車
    責任保險法第29條第1項第1款、民法第184條第1項前段、第
    191條之2規定，對原告負損害賠償責任。
　㈢本件有與有過失之適用：
　　⒈損害之發生或擴大，被害人與有過失者，法院得減輕賠償
      金額，或免除之（民法第217條第1項）。旨在謀求加害人
      與被害人間之公平，倘被害人於事故之發生或損害之擴大
      亦有過失時，由加害人負全部賠償責任，未免失諸過苛，
      因賦與法院得減輕其賠償金額或免除之職權。此所謂被害
      人與有過失，只須其行為為損害之共同原因，且其過失行
      為並有助成損害之發生或擴大者，即屬相當（最高法院10
      3年度台上字第496號判決意旨參照）。若依現場情況、被
      害人之識別能力、智識程度，被害人對於車輛已不適合繼
      續行駛之情形有所認知，且得加以阻止或選擇不搭乘，卻
      未為之，仍任由駕駛人繼續駕駛，致發生交通事故，應認
      被害人就系爭事故損害之發生或擴大與有過失。反之，若
      被害人難以即時認知、阻止或選擇不搭乘者，則難認與有
      過失。
　　⒉被告就本件車禍事故有前揭過失，已如前述。原告雖主張
      ：劉文旋為被告之受僱人，林○悅之生母當時與被告有婚
      姻關係，林○悅為被告之女，均無法阻止被告駕駛系爭車
      輛，應無與有過失之適用等語。惟查，劉文旋駕駛系爭車
      輛撞擊山壁卡在水溝後，系爭車輛已生漏水、漏油之情形
      ，劉文旋下車查看車況後，要求被告將該系爭車輛駛離水
      溝，被告以倒車方式將系爭車輛駛離水溝後，繼續駕駛並
      搭載劉文旋、林○悅，以倒車方式往埔里鎮方向行駛，有
      系爭刑事判決為證（本院卷第93-97頁）；且依當時在場
      證人許正宇於系爭刑事案件警詢、偵查中均證稱：我有看
      到系爭車輛車底嚴重漏油、漏水，告知劉文旋、被告車輛
      有狀況，叫他們停在空地上，不要再開了，但他們離開水
      溝後仍執意發動車子趕下山。他們當時看起來明顯有喝酒
      ，劉文旋下車檢查時，他的表情、動作和正常人有落差，
      稍微遲緩一些，而被告的意識有點模糊，像是剛睡起來的
      樣子等語（本院卷第199-203、225-229頁），足認系爭車
      輛於撞擊山壁後之車況，顯不適於再繼續駕駛。劉文旋雖
      為被告之受僱人，經證人即劉文旋之兄劉文凱於警詢證述
      屬實（本院卷第181頁），惟劉文旋下車查看車況後，還
      能要求被告將該系爭車輛駛離水溝，並同意由被告搭載，
      足認劉文旋是否為被告之受僱人，與判斷劉文旋當下是否
      難以阻止或別無選擇必須繼續搭乘被告駕駛之系爭車輛，
      並無關聯。而依現場情況、劉文旋身為成年人之智識程度
      及當時之識別能力、證人許正宇之證述綜合判斷後，劉文
      旋已認知當時車況不適於再繼續駕駛，且無難以阻止或別
      無選擇之情事，卻仍同意由被告搭載繼續行駛；況且劉文
      旋若選擇不搭乘，則本件車禍事故損害即不會發生，足認
      劉文旋之行為為損害之共同原因，且其過失行為並有助成
      損害之發生，是劉文旋對於本件損害之發生與有過失，不
      應令被告負擔全部損害賠償責任。原告之主張與上開事證
      不符，復未提出相關證據以實其說，並不可採。
　　⒊林○悅於102年11月12日生，案發時年僅6歲，教育程度為幼
      兒園大班，為民法第13條之無行為能力人。被告雖非林○
      悅之生父，惟被告於案發期間與林○悅之生母林美琪有婚
      姻關係（105年9月30日結婚，109年4月29日離婚），林○
      悅於案發後警詢時亦稱呼被告為「父親」、稱呼劉文旋為
      「舅舅」等情，有被告個人戶籍資料、警詢筆錄、臺中榮
      民總醫院診斷證明書為證（本院卷第51、91、185-187頁
      ）。依現場情況、林○悅年僅6歲之識別能力與智識程度、
      林○悅與被告、劉文旋之親屬關係綜合判斷後，應認林○悅
      難以認知當時車況不適於再繼續駕駛，且有難以阻止被告
      駕駛或別無選擇之情事，並無過失，難認林○悅就系爭事
      故損害之發生與有過失。被告雖辯稱：被告搭載林○悅，
      屬林○悅之使用人，有民法第217條第3項規定之適用等語
      。惟債務人除得對被害人為與有過失之抗辯外，亦得以被
      害人之代理人或使用人與有過失，請求法院減輕賠償金額
      或免除之（最高法院110年度台上字第1441號判決意旨參
      照）。係以債務人與「被害人之代理人或使用人」為不同
      人為前提，而本件被告同時為債務人與林○悅之使用人，
      與上開情形不同，並無民法第217條第3項規定之適用。是
      被告此部分抗辯，並不可採。
　　⒋本院審酌劉文旋與被告違反交通安全規範之情形、肇事原
      因力之強弱與過失之輕重等一切情況，認本件車禍事故之
      發生，劉文旋與被告應各負擔50%之過失責任，始為公允
      。而原告既依強制汽車責任保險法第29條第1項規定行使
      保險代位權，即應繼受劉文旋之過失責任。是依民法第21
      7條第1項過失相抵原則，按被告之過失程度減輕其賠償責
      任50%，依此計算原告得請求被告給付之金額為106萬1,96
      1元【計算式：（2,000,0000.5）+61,961=1,061,961】
      。本件原告請求206萬1,961元，就逾越上開得請求金額部
      分，為無理由，不應准許。
  ㈣給付有確定期限者，債務人自期限屆滿時起，負遲延責任。
    給付無確定期限者，債務人於債權人得請求給付時，經其催
    告而未為給付，自受催告時起，負遲延責任。其經債權人起
    訴而送達訴狀，或依督促程序送達支付命令，或為其他相類
    之行為者，與催告有同一之效力（民法第229條第1項、第2
    項）。又遲延之債務，以支付金錢為標的者，債權人得請求
    依法定利率計算之遲延利息。但約定利息較高者，仍從其約
    定利率。應付利息之債務，其利率未經約定，亦無法律可據
    者，週年利率為5%（民法第233條第1項、第203條）。本件
    原告對被告請求之侵權行為損害賠償債權，核屬無確定期限
    之給付，自應經原告之催告而未為給付，被告始負遲延責任
    ，而原告之起訴狀繕本係於111年1月11日寄存送達被告，有
    本院送達證書可憑（本院卷第77頁），依民事訴訟法第138
    條第2項規定，經10日發生效力，而被告迄未給付，即應自
    起訴狀繕本送達生效翌日即111年1月22日起負遲延責任，故
    原告請求被告自111年1月22日起至清償日止，按週年利率5%
    計算之遲延利息，即屬有據。　
四、綜上所述，原告依強制汽車責任保險法第29條第1項第1款、
    民法第184條第1項前段、第191條之2規定，請求被告給付10
    6萬1,961元，及自起訴狀繕本送達生效翌日（111年1月22日
    ）起至清償日止，按週年利率5%計算之利息，為有理由，應
    予准許。逾此範圍之請求，則無理由，應予駁回。
五、本件原告勝訴部分係依民事訴訟法第427條第2項第11款規定
    適用簡易訴訟程序，依同法第389條第1項第3款規定，應依
    職權宣告假執行。
六、本件事證已臻明確，兩造其餘攻防方法及所提證據，經本院
    斟酌後，核與判決結果不生影響，爰不予逐一論駁，併此敘
    明。
七、訴訟費用負擔之依據：民事訴訟法第79條。
中　　華　　民　　國　　111 　年　　8 　　月　　22　　日
                  埔里簡易庭  法  官  鄭煜霖
以上為正本係照原本作成。
如不服本判決，應於送達後20日內，向本院提出上訴狀並表明上
訴理由，如於本判決宣示後送達前提起上訴者，應於判決送達後
20日內補提上訴理由書（須附繕本）。
中　　華　　民　　國　　111 　年　　8 　　月　　22　　日
                              書記官  藍建文